【裁判字號】    89,交易,23
【裁判日期】    901030
【裁判案由】    過失傷害
【裁判全文】
臺灣桃園地方法院刑事判決                          八十九年度交易字第二三號
    公  訴  人  臺灣桃園地方法院檢察署檢察官
    被      告  甲○○
右列被告因過失傷害案件，經檢察官提起公訴（八十八年度偵字第一三一七九號），
本院判決如左：
        主  文
甲○○從事業務之人，因業務上之過失傷害人，累犯，處有期徒刑肆月，如易科罰金
，以參佰元折算壹日。
    事  實
一、甲○○前曾於民國八十三年間因業務過失傷害，經台灣新竹地方法院以八十三年
    度交易字第二二九號判處有期徒刑二月確定，於八十四年六月二十七日易科罰金
    執行完畢，詎仍不知警惕，其係設於桃園縣桃園市○○路一七二號一樓鍵達汽車
    貨運股份有限公司所僱用之聯結車司機，以駕駛聯結車載運貨物為業，為從事駕
    駛業務之人，於八十八年七月三十日下午四時許，駕駛車號ＭＷ─三八七號曳引
    車與車號Ｐ三─○三號拖車所組成之聯結車（起訴書僅載明駕駛ＭＷ─三八七號
    營大貨車），由楊梅交流道下高速公路後沿省道台一線由楊梅往中壢方向行駛，
    途經桃園縣平鎮市○○路與陸橋南路交岔路口時，原應注意車輛行經交岔路口時
    ，不得超車，又超越前車時，應與前車左側保持半公尺以上之間隔超過，並應注
    意車前狀況，隨時採取必要之安全措施，而依當時天候晴朗，日間光線充足，路
    面乾燥、無缺陷、無障礙物、視距良好等外界客觀情狀，並無不能注意之情事，
    竟疏未注意車前適有乙○○騎乘車號ＮＦＣ─二四六號重機車行駛於右側之行車
    動態，並於行經上開交岔路口欲超越該部機車時，未與該機車左側保持半公尺以
    上之安全間隔，即貿然自後超越，致其拖車右側之工具箱前緣及右前輪（起訴書
    誤載為右後輪）擦撞該部機車，使乙○○人車倒地後因而受有頭部外傷、左眼瘀
    腫、左觀骨區撕裂傷、前胸挫傷併左側第三肋骨骨折、右手腕挫傷、左肘部擦挫
    傷等傷害。
二、案經被害人乙○○訴由桃園縣警察局平鎮分局報告台灣桃園地方法院檢察署檢察
    官偵查起訴。
     理  由
一、訊據被告甲○○坦承於右揭時、地駕駛聯結車與被害人乙○○所騎乘之機車發生
    擦撞而肇事，惟辯稱：係對方撞到伊子車前輪，伊和對方是平行，伊認為雙方都
    有過失云云，經查：被告駕駛聯結車於右揭時地與乙○○所騎乘之機車發生擦撞
    ，致乙○○人車倒地後受有頭部外傷、左眼瘀腫、左觀骨區撕裂傷、前胸挫傷併
    左側第三肋骨骨折、右手腕挫傷、左肘部擦挫傷等傷害一節，有道路交通事故調
    查報告表一紙、車禍現場照片二十一張、新永和醫院診斷證明書一紙附卷可稽。
    次據被告於警訊中供稱：伊車行經平鎮市○○路與陸橋南路口，當時紅燈，伊停
    車，綠燈起步往北行駛約一百公尺，當時不知道擦撞到該部重機車，所以就繼續
    往前行駛等語，被害人乙○○於偵查中指稱：伊是在路口被撞上，伊時速四十公
    里，後來聽見同向大卡車聲音很大，結果因他車速快，被他車尾掃到；於本院審
    理中陳稱：伊騎到路口，看見前面是紅燈，就放慢速度，距離十幾公尺時，燈號
    轉換成綠燈，伊才加速騎過去，當時伊沒有注意旁邊有無大貨車，伊發覺不對勁
    時，忽然左側有東西碰過來，伊就飛起來摔倒了等語；證人即到場處理員警丙○
    ○則於本院到庭證稱：被告兩節式聯結車第二節肚子那邊，有殘留機車油漆以及
    車燈碎片，還有刮痕，偵查卷第二十頁之紅色斑點（提示）是碎片等語，另檢視
    卷附車禍現場相片以查，該部重機車之後車燈破損，二側後視鏡向前折損（以上
    並有修車收據附於偵查卷可佐）、右側車身有刮擦痕，地面散落有車燈碎片、機
    車倒地後之刮地痕，聯結車之拖車右側工具箱內緣箭頭所示部分有刮擦痕及機車
    車燈之紅色斑點等跡證，顯示應係聯結拖車自後追撞機車所造成，是綜合上述各
    節研判，被告原駕駛聯結車在上開交岔路口停等紅燈，乙○○因見前方路口係紅
    燈乃騎乘重機車緩緩前行，迨離路口十幾公尺處，適燈號轉換為綠燈，乃加速前
    行，而超越正欲起步之聯結車，行至路口中央時，為被告駕駛聯結車自後趕上超
    越，其聯結車拖車右側工具箱乃擦撞同向右方之重機車，造成重機車後車燈破損
    、左側後視鏡往前折損、拖車右側工具箱內緣則殘留機車車燈碎片及刮痕等情應
    可認定，若如被告所辯係重機車撞上其拖車，則雙方車身應不可能有如上之毀損
    ，此觀重機車之左前車身亦未有損傷益明。按汽車行經交岔路口時不得超車，又
    超車時應於前車左側保持半公尺以上之間隔超過，並應注意車前狀況，隨時採取
    必要之安全措施，道路交通安全規則第一百零一條第一款、第五款、第九十四條
    第三項規定綦詳，被告考領有汽車駕照，自當具此交通知識並應注意遵守上開交
    通規則之規定，以防免危險之發生，而依當時天候晴朗、日間光線充足，路面乾
    燥、無缺陷、無障礙物、視距良好等外界客觀情狀，並無不能注意之情事，竟疏
    未注意於此，即貿然駕車自後超越前車，致其拖車右側工具箱及右前輪擦撞機車
    車身使乙○○人車倒地後受有上揭傷害，而被害人所受之傷害與被告之過失行為
    間復具有相當因果關係，被告應負過失傷害罪責甚明。此參諸台灣省桃園縣區車
    輛行車事故鑑定委員會鑑定意見亦同認甲○○駕駛全聯結車未與前車左側保持安
    全間隔自後超越為本件肇事原因，有該鑑定意見書一紙在卷可據，至台灣省車輛
    行車事故覆議鑑定委員會雖認二車碰撞位置不明、跡證不足，未便覆議云云，然
    本件肇事原因據上述肇事雙方、證人即到場處理員警之供述、車禍現場相片所示
    二車碰撞後之車損情形、肇事路口之狀況等跡證，已足堪憑認，有如前述，該覆
    議意見疏未斟酌於此，應以前開台灣省桃園縣區車輛行車事故鑑定委員會之鑑定
    意見，較為可採。另被告雖謂本件車禍雙方均有過失，惟本院尚查無被害人有何
    駕車疏失，且亦無從據此解免其過失刑責。綜上所述，本件事證明確，被告犯行
 洵堪認定。
三、被告係鍵達汽車貨運股份有限公司所僱用之大貨車司機，業據其陳明在卷，為從
    事駕駛業務之人，核其所為係犯刑法第二百八十四條第二項前段之業務過失傷害
    罪，公訴意旨漏未斟酌於此，認被告等人係犯同法第二百八十四條第一項之普通
    傷害罪，尚有未洽，惟其基本事實同一，本院自應予審理，並變更起訴法條。又
    被告前於民國八十三年間因業務過失傷害案件，經台灣新竹地方法院以八十三度
    交易字第二二九號判處有期徒刑二月確定，於八十四年六月二十七日易科罰執行
    完畢，五年內再犯本件法定本刑為有期徒刑之罪，為累犯，應依法加重其刑。爰
    審酌被告之過失程度匪淺、所生危害非微、前因駕車過失傷害經處判罪刑後，仍
    不知警惕，再度駕車肇事，且事後迄未賠償被害人分文，並犯罪後之態度等一切
    情狀，量處如主文所示之刑，又被告行為後，刑法第四十一條易科罰金之規定，
    已於九十年一月四日修正，並經總統於同年月十日公布，業於同年月十二日生效
    ，修正後得易科罰金之規定，由最重本刑三年以下有期徒刑之罪，修正為五年以
    下有期徒刑之罪，兩者相較，並無不同，爰依刑法第二條第一項前段規定，適用
    裁判時即修正後之刑法第四十一條第一項前段之規定，諭知易科罰金之折算標準
    ，以資懲儆。
據上論斷，應依刑事訴訟法第二百九十九條第一項前段、第三百條，刑法第二條第一
項前段、第二百八十四條第二項前段、修正後刑法第四十一條第一項前段，罰金罰鍰
提標準條例第一條前段、第二條，判決如主文。
本案經檢察官陳潘怡華到庭執行職務。
中      華      民      國      九十      年      十      月     三十   日
                                台灣桃園地方法院刑事第五庭
                                    審判長法  官  范清銘
                                          法  官  林婷立
                                          法  官  鍾淑慧
右正本證明與原本無異。
如不服本判決，應於判決送達後十日內向本院提出上訴狀( 應附繕本 )，上訴於
臺灣高等法院。
                                          書記官  吳一凡
中      華      民      國      九十      年      十一    月      九    日
附論罪科刑依據之法條：
中華民國刑法第二百八十四條
 (過失傷害罪)
因過失傷害人者，處六月以下有期徒刑、拘役或五百元以下罰金，致重傷
者，處一年以下有期徒刑、拘役或五百元以下罰金。
從事業務之人，因業務上之過失傷害人者，處一年以下有期徒刑、拘役或
一千元以下罰金，致重傷者，處三年以下有期徒刑、拘役或二千元以下罰
金。


司法院資訊處製作；財團法人民間司法改革基金會備份。
